【裁判字號】    99,易,727
【裁判日期】    990621
【裁判案由】    贓物
【裁判全文】
臺灣高雄地方法院刑事判決               99年度易字第727號
公  訴  人  臺灣高雄地方法院檢察署檢察官
被      告  乙○○
上列被告因贓物案件，經檢察官提起公訴（98年度偵緝字第2365
號），本院判決如下：
    主  文
乙○○無罪。
    理  由
一、本件公訴意旨略以：被告乙○○（綽號「黑豬」）明知另案
    被告甲○○（綽號「殺豬」，所涉故買贓物部分，另經臺灣
    高等法院高雄分院以99年度上易字第216 號判決無罪確定）
    於不詳時、地，向不詳姓名年籍之成年人所取得，換掛牌號
    LM-5700 號車牌之自用小客車（引擎號碼：G4GB0000000 號
    、原車號ZU-1849 號），均屬來路不明之贓物（其上所懸掛
    牌號LM-5700 號車牌2 面，原屬被害人丙○○所有，於民國
    94年1 月15日，在臺中市○○區○○路與梅川東路口遭竊。
    至於自小客車之車體，原屬被害人戊○○登記所有，經質當
    予「世界當舖」後流當，而輾轉以「權利車」買賣方式〈僅
    轉讓占有使用權，未登記過戶〉轉賣予被害人丁○○，於95
    年5 月9 日，在高雄縣鳳山市○○街6 號前失竊）。詎被告
    乙○○基於牙保贓物之犯意，於95年7 月中旬某日，在高雄
    市苓雅區○○○路77巷口，居間仲介另案被告己○○（故買
    贓物部分，另經本院以98年度審簡字第1482號判處拘役40日
    確定）以新臺幣（下同）2 萬5 千元之價格，向另案被告甲○○買受上開自小客車（含其上所掛牌號LM-5700 號車牌2
    面）之贓物。嗣因另案被告己○○於98年1 月7 日晚間8 時
    20分許，將上開自小客車停放在高雄市○○區○○路69號前
    ，經警發現該車所掛牌號LM-5700 號車牌係屬遭竊之贓物，
    逕予扣押，並循線查獲。因認被告乙○○涉有刑法第349 條
    第2 項之牙保贓物罪嫌等語。
二、按犯罪事實應依證據認定之，無證據不得認定犯罪事實；不
    能證明被告犯罪者，應諭知無罪之判決，刑事訴訟法第154
    條第2 項、第301 條第1 項分別定有明文。次按事實之認定
    ，應憑證據，如未能發現相當證據，或證據不足以證明，自
    不能以推測或擬制之方法，以為裁判基礎。而認定不利於被
    告之事實，須依積極證據，茍積極之證據本身存有瑕疵而不
    足為不利於被告事實之認定，即應為有利於被告之認定，更
    不必有何有利之證據，而此用以證明犯罪事實之證據，猶須
    於通常一般人均不至於有所懷疑，堪予確信其已臻真實者，
    始得據以為有罪之認定，倘其證明尚未達到此一程度，而有
    合理性之懷疑存在，致使無從為有罪之確信時，即應為無罪
    之判決。（最高法院76年臺上字第4986號、30年上字第816
    號判例意旨參照）。另按檢察官就被告犯罪事實，應負舉證
    責任，並指出證明之方法，刑事訴訟法第161 條第1 項定有
    明文。因此，檢察官對於起訴之犯罪事實，應負提出證據及
    說服之實質舉證責任。倘其所提出之證據，不足為被告有罪
    之積極證明，或其指出證明之方法，無從說服法院以形成被
    告有罪之心證，基於無罪推定之原則，自應為被告無罪判決
    之諭知（最高法院92年臺上字第128 號判例要旨參照）。
三、公訴意旨認被告乙○○涉有上開罪嫌，係以證人丙○○、丁○○、李文惠、己○○之證述、車號ZU-1849 號車籍查詢資
    料、行車執照影本、世界當舖收當物品資料、牌號ZN-4336
    號車牌掛失補發登記資料、車籍查詢資料、丁○○全戶戶籍
    查詢資料、牌號LM-5700 號車牌失竊案件基本資料、高雄市
    政府警察局新興分局扣押筆錄、扣押物品目錄表、證人丙○○簽具之贓物認領保管單、門號000000000 、0000000000號
    行動電話申請使用人資料、本院98年度審簡字第1482號、98
    年度易字第1066號刑事判決，為其論據。訊據被告固坦認曾
    於飲酒場合介紹己○○與甲○○認識等情，惟堅決否認有何
    牙保贓物犯行，辯稱：伊從未仲介己○○向甲○○買車，亦
    不知己○○與甲○○之間曾有車輛買賣交易等語，經查：
(一)另案被告己○○於另案警詢中之陳述，與審判中所述未盡相
    符，本院以其警詢中之陳述，未與被告同庭接受訊問，較無
    人情壓力，且未受外界之污染，較少權衡利害關係，依其陳
    述之客觀環境及條件，具有可信之特別情況，且為證明被告
    乙○○本件犯罪存否所必要，依刑事訴訟法第159 條之2 規
    定，具有證據能力，惟其證明力如何，仍須以調查證據結果
    為斷。另案被告己○○、甲○○於另案偵查中向檢察官所為
    之陳述，均係經檢察官以被告身分傳喚到場，其身分既非證
    人，縱未命其具結，純屬檢察官或法官調查證據職權之適法
    行使，當無違法可言。渠等於偵查中向檢察官所為之陳述，
    本質上屬於傳聞證據，業經本院於審理中傳喚到庭具結而為
    陳述，並經被告之反對詰問，均未曾表示檢察官訊問時有何
    違法不當取證之情形，依渠等偵查中向檢察官陳述之客觀環
    境及條件，並無顯有不可信之情況，依刑事訴訟法第159 條
    之1 第2 項之規定，均得為證據（最高法院99年度臺上字第
    2296號判決意旨參照）。至於本判決所引用之其他各項證據
    ，均經當事人於審理中同意有證據能力（見本院審易卷第18
    頁），且當事人對於其中具有傳聞證據性質之證據，均於調
    查證據時已知悉其內容，俱未於言詞辯論終結前聲明異議，
    本院審酌各該證據作成之客觀環境及條件，並無違法不當取
    證或顯有不可信之情形，以之作為證據使用俱屬適當，依刑
    事訴訟法第159 條之5 之規定，均有證據能力，合先敘明。
(二)本件經警於98年1 月7 日晚間8 時20分許，在高雄市○○區
    ○○路69號前查獲之自小客車（引擎號碼：G4GB0000000 號
    ，原車號ZU-1849 號），其上所掛牌號LM-5700 號車牌2 面
    ，原屬被害人丙○○所有，於94年1 月15日，在臺中市○○
    區○○路與梅川東路口遭竊。至於自小客車之車體，原屬被
    害人戊○○登記所有，經質當予「世界當舖」後流當，而輾
    轉以「權利車」買賣方式（僅轉讓占有使用權，未登記過戶
    ）出賣予案外人李文惠，再轉賣予被害人丁○○，於95年5
    月9 日，在高雄縣鳳山市○○街6 號前失竊等情，業據證人
    丙○○、李文惠、丁○○於警詢中，分別證述明確（見警一
    卷第4 至4-1 頁、警二卷第3 至3-1 頁、第2 至2-1 頁），
    並有高雄市政府警察局新興分局扣押筆錄、扣押物品目錄表
    、扣押物品收據影本各1 份、採證照片影本3 幀、牌號LM -
    5700號車牌失竊案件查詢資料、車號ZU-1489 號自小客車行
    車執照、車籍資料查詢、「世界當舖」收當物品查詢資料、
    被害人丙○○簽具之贓物認領保管單、另案被告己○○簽具
    之代保管條影本各1 份附卷可稽（警一卷第7-1 至12-1頁、
    第5 至6 頁）。上開自小客車1 輛及其上所掛牌號LM-5700
    號車牌2 面，均屬贓物無誤。
(三)另案被告己○○雖於警詢、偵查中供稱：上開自小客車及所
    掛車牌，係伊於95年7 月中旬，透過乙○○介紹，以2 萬5
    千元之代價，在高雄市苓雅區○○○路77巷口向綽號「殺豬
    」之甲○○所購買。乙○○跟伊說這輛車很便宜，是權利車
    ，使用註銷的車牌。交易過程係伊先將錢交給乙○○，「殺
    豬」的把車交給乙○○，乙○○再交給伊，乙○○當場把錢
    轉交給「殺豬的」等語（見警一卷第2 至3 頁、偵一卷第2
    頁、第5 頁、偵二卷第7 至9 頁）。惟其於本院審理中則證
    稱：當時伊係問乙○○有誰在賣權利車，乙○○將甲○○的
    電話號碼給伊，叫伊去問甲○○看看。伊打給甲○○，甲○○說要幫伊問問看，後來甲○○回電話給伊，說有車子要賣
    伊，是權利車，可以賣伊比較便宜，要賣2 萬5 千元，就賣
    給伊這輛車。伊與甲○○原本約在三多四路77巷那邊交車，
    但當時伊在上班，沒有辦法離開，就叫朋友「阿賜」去取車
    ，並開到伊工作地點即自強三路上的「唐尼龍」遊樂場門口
    交給伊。伊將車款2 萬5 千元拿給阿賜，轉交給「殺豬」。
    乙○○沒有與伊談論過買車的事情，伊是在買車之後才跟乙○○講。伊於警詢及偵查中供稱「車牌註銷的事情是乙○○
    講的」、「伊將2 萬5 千元交給乙○○轉交給甲○○」，並
    請警方找出乙○○到案說明，是因伊與甲○○不熟，乙○○
    跟甲○○比較熟。伊向甲○○買這輛車時沒有簽讓渡書，也
    無法提出其他資料以證明係向甲○○買車等語（見本院易字
    卷第65至69頁、第71至73頁）。另案被告己○○於警詢中之
    供述，係經警在上開自小客車玻璃上發現留有己○○所申請
    使用之行動電話門號0000000000號，以其涉有竊盜罪嫌，通
    知其到場接受詢問；於偵查中仍以竊盜案件之被告身分傳喚
    到場訊問，均非以證人身分經具結後而為陳述，未以具結擔
    保其陳述之真實性，其可信性原屬較低，且其於警詢、偵查
    中之供述，又與其於審判中以證人身分到庭，經具結後所為
    證述內容不符，顯然存有瑕疵，而未可輕信。至於另案被告
    己○○於警詢、偵查中供述被告及另案被告甲○○使用之行
    動電話門號固屬無誤，惟被告及甲○○均不否認認識己○○
    ，己○○自有可能知悉其二人之行動電話號碼，然此僅屬提
    出不同資料所為之同一指認，仍屬上開瑕疵供述之一部，不
    能認為係另一獨立之證據。
(四)又被告乙○○自偵查以迄本院審理中，始終否認仲介己○○
    向甲○○買車（見偵四卷第15、24頁、本院審易卷第17頁、
    本院易字卷第62、96頁）。證人即另案被告甲○○於偵查中
    亦否認曾經賣車給己○○（見偵二卷第8 頁），並於本院審
    理中證稱：伊於95年間係從事中古車及權利車買賣，但從未
    經手買賣過本案這輛車子，伊從來沒有賣過任何車子給己○○。乙○○未曾向伊買過車，也從未介紹別人向伊買車。伊
    賣車時均與客戶約在車行或保養廠交車，當場檢查車輛，不
    會約在其他地方交車，不曾在己○○所稱之三多四路77巷口
    交車。伊都是從認識的當舖收購流當車，沒有其他來源。依
    據本案車輛之車籍資料係三陽廠牌、1,800 CC、2004年（西
    元）出廠之權利車，在95年7 月間之收購價格，大約是8 萬
    元至10萬元，售價則大概在10萬元至15萬元之間，沒有賣2
    萬5 千元那麼便宜的等語（見本院易字卷第79至82頁）。證
    人甲○○始終否認販賣本件贓車及車牌予另案被告己○○，
    遑論被告有何仲介行為。本件除另案被告己○○於警詢及偵
    查中之供述外，公訴意旨並未提出其他積極證據，以資證明
    被告有何仲介己○○向甲○○購買上開贓車及車牌。而另案
    被告己○○於警詢、偵查中之供述，未經具結以擔保其陳述
    之真實性，且與其後於審判中證述內容不符，已如前述，自
    不得僅憑己○○於警詢及偵查中具有瑕疵之供述，作為唯一
    證據，遽為被告不利之認定。
(五)至於公訴意旨以另案被告己○○所涉故買贓物、另案被告甲○○所涉收受贓物部分，經本院分別以98年度審簡字第1482
    號、98年度易字第1066號判處罪刑在案，據以推論被告乙○○確有牙保贓物犯行。惟另案被告甲○○部分，業經臺灣高
    等法院高雄分院認其犯罪不能證明，以99年度上易字第216
    號撤銷原判決，另為無罪判決確定，有刑事判決書1 份在卷
    可稽（見本院易字卷第33至35頁）。而另案被告己○○所涉
    故買贓物部分，雖經本院以98年度審簡字第1482判處拘役40
    日確定，有刑事簡易判決書1 份在卷可參（見本院易字卷第
    25頁），惟己○○係因遭查獲占有使用本件贓車及車牌，並
    自白係向他人購買，故買贓物事證明確，經判處罪刑確定，
    非謂其供稱經由被告仲介等語，必堪採信，其故買贓物之犯
    行，與被告被訴牙保贓物部分，核屬二事，不能以己○○自
    身所犯故買贓物罪之刑事判決，遽以推論被告有何牙保贓物
    之犯行。
四、綜上所述，本件除另案被告己○○上開具有瑕疵之供述外，
    公訴意旨未能提出其他證據，以資證明被告有何牙保贓物之
    犯行，應認舉證尚有不足。此外，本院依現存卷證，復查無
    其他積極證據，足認被告有何公訴意旨所指犯行，揆諸前揭
    說明，本件即屬不能證明被告犯罪，應為被告無罪之諭知，
    以昭審慎。
據上論斷，應依刑事訴訟法第301 條第1 項，判決如主文。
本案經檢察官鄧怡君到庭執行職務。
中    華    民    國    99    年    6     月    21    日
                  刑事第十六庭  審判長法  官  曾逸誠
                                      法  官  姚水文
                                      法  官  林柏壽
以上正本係照原本作成。
如不服本判決應於收受判決後10日內向本院提出上訴書狀，並應
敘述具體理由。其未敘述上訴理由者，應於上訴期間屆滿後20日
內向本院補提理由書（均須按他造當事人之人數附繕本）「切勿
逕送上級法院」。
中    華    民    國    99    年    6     月    21    日
                                      書記官  洪嘉慧

司法院資訊處製作；財團法人民間司法改革基金會備份。
